【裁判字號】    97,易,1676
【裁判日期】    970512
【裁判案由】    加重竊盜等
【裁判全文】
臺灣臺中地方法院刑事判決              97年度易字第1676號
公  訴  人  臺灣臺中地方法院檢察署檢察官
被      告  甲○○
上列被告因竊盜等案件，經檢察官提起公訴（97年度偵字第5752
號），本院判決如下：
    主  文
甲○○攜帶兇器竊盜，累犯，處有期徒刑捌月。扣案之電纜線剪
及美工刀各壹把，均沒收。
被訴侵占離本人所持有之物部分無罪。
    事  實
一、甲○○前於民國94年間因過失致死案件，經本院判處有期徒
    刑6月確定，於95年11月13日入監執行，並於96年5月12日執
    行完畢。詎仍不知悔改，於97年2月15日上午，攜帶其所有
    客觀上足以威脅人生命、身體，可供兇器使用之電纜線剪、
    美工刀各1把（電纜線剪為無主物，為甲○○拾獲所有），
    駕駛車牌號碼0208－UL號自小客車搭載不知情之楊家慶（已
    經臺灣臺中地方法院檢察署檢察官另為不起訴處分），於同
    日上午10時30分許，行經臺中縣龍井鄉○○○路中龍鋼鐵公
    司東一門南下500公尺處時，見該公司之電纜線路裸露至該
    處牆外，竟基於意圖為自己不法所有之犯意，持上開電纜線
    剪剪斷電纜線而竊得電纜線1批（重達6公斤，於查獲後已發
    還電纜線所有人乙○○）。得手後，旋為巡邏員警當場查獲
    ，並扣得其所有之電纜線剪及美工刀各1把。
二、案經內政部警政署臺中港務警察局移送臺灣臺中地方法院檢
    察署檢察官偵查起訴。
    理  由
壹、證據能力方面：
一、被告以外之人於偵查中向檢察官所為之陳述，除有顯不可信
    之情況者外，得為證據，刑事訴訟法第159條之1第2項定有
    明文。本件證人即共同被告楊家慶於偵查中所為之陳述，既
    經以具結，擔保其證言之真實性，且無證據證明有顯不可信
    之情況，是依前揭法條規定，自得為證據。
二、按被告以外之人於審判外之言詞或書面陳述，除法律有規定
    者外，不得作為證據，刑事訴訟法第159條第1項固定有明文
    。惟被告以外之人於審判外之陳述，雖不符同法第159條之1
    至之4 規定，而經當事人於審判程序同意作為證據，法院審
    酌該言詞陳述或書面陳述作成之情況，認為適當者，亦得為
    證據。又當事人、代理人或辯護人於法院調查證據時，知有
    第159條第1項不得為證據之情形，而未於言詞辯論終結前聲
    明異議者，視為有前項之同意，此據同法第159條之5規定甚
    明。經查本案之證人即被害人乙○○、證人楊家慶於警詢時
    之陳述，贓物認領保管單、職務報告書等，固屬被告以外之
    人於審判外之陳述，然被告已陳明就此證據能力問題無意見
    ，且本院認為以之作為本案之證據核屬適當，是依刑事訴訟
    法第159條之5第1項之規定，自得為證據。
三、按傳聞法則乃對於被告以外之人於審判外之言詞或書面陳述
    而為之規範。本案卷附現場情形之照片，乃以科學、機器之
    方式，對於當時狀況所為忠實且正確之紀錄，性質上並非供
    述證據，無刑事訴訟法第159條第1項規定傳聞法則之適用，
    與本案待證事實具有自然之關聯性，且無證據證明係公務員
    違法取得之物，依法自得作為證據。
貳、有罪部分犯罪事實所憑之證據及理由：
一、上揭犯罪事實，業據被告甲○○於警詢、偵查中及本院審理
    時坦承不諱，核與證人乙○○於警詢中、證人楊家慶於警詢
    及偵查中之證述情節相符，復有贓物認領保管單、職務報告
    書各1份、現場照片1張附卷可稽，及扣案之電纜線剪、美工
    刀各1把可資佐證，足認被告之自白與事實相符，應堪採信
    。本件事證明確，被告犯行堪以認定。
二、按刑法第321條第1項第3款之攜帶凶器竊盜罪，所謂兇器，
    其種類並無限制，凡客觀上足對人之生命、身體構成威脅，
    具有危險性之兇器均屬之，本件被告所攜帶之電纜線剪1把
    、美工刀1把均為刀刃銳利之器械，足認上開之物客觀上足
    以對人體造成威脅，可認定為兇器。次按刑法第321條第1項
    第3款之攜帶兇器竊盜罪係以行為人攜帶兇器竊盜為其加重
    條件，只要於竊盜時攜帶兇器，即構成加重竊盜罪名，因立
    法所規範者為攜帶兇器竊盜即屬於加重條件，而不以取出兇
    器犯之為必要，亦不以攜帶之初有持以行兇之意圖為限（最
    高法院94年度台上字第3149號判決參照），本件被告甲○○
    將其所攜帶之美工刀置於前揭車輛後行李箱，該車與被告有
    約3步之距離，業據被告供承在卷，則該美工刀仍在被告實
    力支配範圍內，而處於被告隨時可取用之狀態，揆諸前揭判
    決意旨，則前開扣案之美工刀仍應認係被告攜帶用以本件竊
    盜之兇器。故核被告所為，係犯刑法第321條第1項第3款攜
    帶兇器竊盜罪。又被告曾於94年間因過失致死案件，經本院
    判處有期徒刑6月確定，於95年11月13日入監執行，並於96
    年5月12日執行完畢，有臺灣高等法院被告前案紀錄表1紙在
    卷可按，其受有期徒刑之執行完畢後，5年以內故意再犯本
    件有期徒刑以上之本罪，為累犯，應依刑法第47條第1項規
    定加重其刑。爰審酌被告之素行及犯罪之動機、手段、目的
    ，所生危害，犯罪之情節，犯罪所得不多，犯後坦承犯行之
    態度等一切情狀，量處如主文所示之刑。檢察官雖具體求刑
    ，認應量處被告有期徒刑1年6月，然本院審酌上情，認被告
    以量處如主文所示之刑為適當，檢察官求處之刑尚嫌過重，
    併此敘明。扣案之電纜線剪及美工刀各1把，為被告所有且
    為犯本案所用之物，業據被告自承在卷，爰依刑法第38條第
    1 項第2款規定宣告沒收。
、無罪部分：
一、公訴意旨另以：被告甲○○於97年2月15日上午某時，在雲
    林縣麥寮鄉之六輕工業區○○道路之防風林內，見有離本人
    持有之電纜線剪1支、電纜線1捲（重達15公斤）、銅線1 批
    （重達12公斤）放置在該處，竟意圖為自己不法所有，將該
    批物品侵占入己後，放到其所駕駛之車牌號碼0208－UL號自
    小客車後行李箱，因認被告涉有刑法第337條之侵占離本人
    所持有之物罪嫌。
二、按犯罪事實應依證據認定之，無證據不得認定犯罪事實；不
    能證明被告犯罪者，應諭知無罪之判決，刑事訴訟法第 154
    條第2 項、第301 條第1 項分別定有明文。又按如未能發現
    相當證據，或證據不足以證明，自不能以推測或擬制之方法
    ，以為裁判基礎；認定犯罪事實所憑之證據，無論為直接證
    據或間接證據，其為訴訟上之證明，須於通常一般之人均不
    致於有所懷疑，而得確信其為真實之程度者，始得據之為有
    罪之認定，最高法院40年台上字第86號、76年台上字第4986
    號分別著有判例要旨可資參照。次按刑法第337條所謂離本
    人所持有之物，係指物之離其持有，非出於本人之意思者而
    言（最高法院50年台上字第2031號判例參照）；亦即除遺失
    物、漂流物外，所有人並無拋棄權利之真意，卻由於其他原
    因而喪失其持有之物品，例如竊賊棄置之贓物或誤為己物而
    攜回之他人物品等是。
三、公訴檢察官認被告涉有上開罪嫌（起訴書未說明認定被告侵
    占離本人持有之物罪之依據），無非以扣案之電纜線重量達
    15公斤、銅線重量達12公斤，不可能係他人丟棄之物，應係
    他人放置該處，本人離開該處，而為離本人持有之物為其論
    據。訊據被告甲○○堅詞否認有侵占離本人持有之物犯行，
    辯稱：扣案之電纜線剪、電纜線、銅線等物，伊係在雲林縣
    麥寮鄉之六輕工業區○○道路之防風林內所撿取的，因為該
    處有垃圾及樹葉，看起來像是別人丟棄不要之物，所以伊才
    撿起來等語。經查：前開放置扣案之電纜線剪、電纜線及銅
    線等物之雲林縣麥寮鄉之六輕工業區○○道路之防風林旁邊
    道路（雲林縣麥寮鄉縣○○村之3），該地落差達130
    公分至140公分，且內部大都為防風林樹葉及垃圾等情，業
    據被告帶同承辦員警前往該地點查證屬實，是客觀上依上開
    物品放置地點觀察，上開物品放置地點既充滿防風林樹葉及
    垃圾，上開物品為他人丟棄不用之物，即屬可能，故被告辯
    稱看起來像是別人丟棄不要之物，所以伊才撿起來等語，即
    非無據。再者，上開物品惟迄今無被害人報案或檢舉，以致
    無從認定被告拾獲之上開物品「離本人持有狀態」之原因為
    何，亦無人認領，自無證據足認被告所拾獲之物其原所有人
    仍有主張所有權之意，依「罪證有疑，利於被告」原理，自
    應為有利於被告之認定，應認被告所拾得之上開電纜線剪、
    電纜線及銅線等係無主物，尚難以上開電纜線重量達15公斤
    、銅線重量達12公斤，遽行推論非他人丟棄之物，而為被告
    不利之認定。是以被告所拾得之上開物品既係無主物，當與
    前揭侵占離本人持有物罪之構成要件有間，自難以該罪相繩
    。
四、綜上所述，以被告拾得之上前開電纜線剪、電纜線及銅線等
    物之地點充滿防風林樹葉及垃圾，且迄今均無人申報遺失或
    出面認領等情，實難認定上開物品係屬有主物。本件既不能
    認定上開物品係屬有主物，即不得對被告以侵占離本人所持
    有之物罪相繩。此外，復查無其他積極證據足資證明被告犯
    罪，揆諸前揭說明，自應為被告無罪之諭知。
據上論斷，應依刑事訴訟法第299條第1項前段，第301條第1項、
刑法第321條第1項第3款，第47條第1項，第38條第1項第2款，判
決如主文。
本案經檢察官黃玉琪到庭執行職務
中    華    民    國    97    年     5    月    12    日
                  刑事第十六庭  法  官  楊文廣
上正本證明與原本無異。
如不服本判決，應於收受送達後10日內向本院提出上訴書狀（應
敘述具體理由並附繕本）。
上訴書狀如未敘述理由，應於上訴期間屆滿後20日內補提理由書
於本院。
                                書記官  葉泰濃
中    華    民    國    97    年     5    月    12    日
附錄論罪科刑法條
刑法第321條第1項：
犯竊盜罪而有左列情形之一者，處六月以上、五年以下有期徒刑
：
一、於夜間侵入住宅或有人居住之建築物、船艦或隱匿其內而犯
    之者。
二、毀越門扇、牆垣或其他安全設備而犯之者。
三、攜帶兇器而犯之者。
四、結夥三人以上而犯之者。
五、乘火災、水災或其他災害之際而犯之者。
六、在車站或埠頭而犯之者。


司法院資訊處製作；財團法人民間司法改革基金會備份。
